# 土地开发成房屋后销售给职工的问题

提问人：azhi 时间：2011-04-23 07:52:12
企业多年前通过出让方式取得一土地使用权，拟为职工解决住房问题，现账面价值比市场价值低很多。因企业取得土地时内部审批程序有瑕疵，无法自己开发，拟与一房地产企业合作，由房地产企业将当初企业取得土地时的土地出让金支付给企业，并将该土地开发成住宅，开发完后，将部分房屋住宅地价销售给企业职工，另外还免费将开发的部分房屋交给企业作为办公用地。 账务处理上该怎么处理？

回答人：chenyiwei
具体的会计处理取决于该企业和房地产开发企业之间的协议目的。如果虽然在法律形式上办理了土地使用权转让，但同时符合以下条件的，则可以认为企业只是在借用房地产开发企业的资质，实质上与自行开发建设没有本质区别。 1 、企业是最终开发产品的唯一买方（例如约定办公用房只能销售给本企业；职工住房只能销售给本企业，由本企业分配给职工，或者由企业核定有资格购买住房的职工的具体范围）； 2 、相关房屋的设计标准等完全由企业确定； 3 、通过一系列的协议安排，使得房地产开发企业在整个交易安排中所能够获取的收益是固定或可确定的，且该金额与预计完工时开发产品的市场价值没有直接联系。
如果认为本质上仍然是自行开发，则： 1 、从房地产开发企业取得的土地转让价款不应确认为收益（因为交易过程并未最终完成），应作为负债暂挂； 2 、房地产开发企业发生工程款支付时，本企业相应作在建工程增加处理，同时增加对房地产开发企业的应付款（类似于出包工程）； 3 、建造完成，按约定由本企业购入开发的住宅和办公楼时，按实际支付的价款与前面步骤中确认的负债对冲，差额计入所取得的职工住房或固定资产的成本； 4 、住房低价出售给职工时，售价与按上述步骤确定的成本之间的差额按照职工薪酬中非货币性福利的原则处理。

回答人：chenyiwei
回复 藤椅 azhi 的帖子您的理解应该基本上是合理的。会计上也应按照实质重于形式的原则处理。 如果当初企业在得到地方政府低价出让的土地后立即投入建房，建完后尽快分配或者出售给职工，则非货币性福利确实不会体现在企业的成本中。但现在随着该土地使用权的附条件转让，该事项的性质已发生改变，即企业把一部分土地转让收益让渡给职工作为职工福利的一部分，而不再是政府（通过企业）给予职工的福利。所以在企业帐面上确认非货币性职工福利也应当是合理的。